最高法院刑事判決　　　　　　　　　　　　　　　八十八年度台上字第六三七二號
　　上訴人　台灣高等法院台中分院檢察署檢察官
　　被　告　甲○○
右上訴人因被告公共危險案件，不服台灣高等法院台中分院中華民國八十六年十月九
日第二審判決（八十六年度上訴字第一九八五號，起訴案號：台灣台中地方法院檢察
署八十五年度偵字第二一六五二號），提起上訴，本院判決如左：
    主  文
上訴駁回。
    理  由
按刑事訴訟法第三百七十七條規定，上訴於第三審法院，非以判決違背法令為理由，
不得為之。是提起第三審上訴，應以原判決違背法令為理由，係屬法定要件。如果上
訴理由狀並未依據卷內訴訟資料，具體指摘原判決不適用何種法則或如何適用不當，
或所指摘原判決違法情事，顯與法律規定得為第三審上訴理由之違法情形，不相適合
時，均應認其上訴為違背法律上之程式，予以駁回。本件上訴意旨略稱：(一)、公共危
險罪所保障者，主要為社會法益，個人法益應在其次，故刑罰之科處及法條之適用，
應就其對法益損害之情形而定之。而刑法第一百七十四條第一項之構成要件，必須為
「現非供人使用」之住宅或「現未有人所在」之建築物。放火燒燬者，如為「現供人
使用」之住宅，或「現有人所在」之建築物，自與刑法第一百七十四條第一項之要件
不符。而同法第一百七十三條第一項之規定，既未如第一百七十四條就該住宅建築物
標明「他人所有」。從而，將第一百七十三條第一項之住宅、建築物，解釋為須非行
為人「自己使用或所在者」，即非無研究之餘地。本件被告甲○○所燒燬者係台中縣
大里市○○街一八○巷一號房屋，係被告向他人承租以供自己及其丈夫、兒子居住之
用。被告之所以放火，乃因心情欠佳，又與先生林特正吵架，始於民國八十五年十一
月十四日凌晨一時五十分許趁林特正帶小孩外出時，以打火機點火引燃棉被，足見系
爭房屋於被告放火當時，屬現時供人住居使用之房屋。況林特正因於八十五年十一月
十三日晚上與被告吵架，被告喝酒，怕被告與他越吵越大始於是晚十時許帶小孩出門
，因此林特正及小孩並非無隨時返家之可能。乃原審不察，逕以刑法第一百七十三條
第一項之放火罪之人，係指放火人犯以外之人，且被告於放火時，因知先生及小孩均
不在，其行為不致危害他人為由，捨棄構成要件相符之刑法第一百七十三條第一項不
適用，逕依刑法第一百七十四條第一項論處，其適用法則顯有不當。(二)、被告放火燒
燬之處為現供人使用居住之住宅，坐落在台中縣大里市○○街一八○巷一號，該民宅
之近鄰是否另有其他現供人使用居住之住宅，亦屬本件犯罪認定之重要事項，且偵查
卷中有台中縣警察局消防警察隊火場勘查現場位置圖，其上亦明載一八○巷一號旁有
民宅，但距離有多遠﹖有幾戶民宅﹖是否為火勢延燒可及或可能波及﹖從該現場圖及
現場照片並不能看出。乃原審就此，疏未審酌且全未調查，亦有應於審判期日調查之
證據而未予調查之違背法令等語。
惟查本件原判決認定被告有原判決事實欄所記載之犯行，係依憑被告之供述、證人林
錫卿、林特正之證言、第一審法院於八十六年六月十二日履勘現場之結果、卷附台中
縣警察局火災調查報告書及現場相片等相關證據，予以綜合判斷。並說明刑法第一百
七十三條第一項之放火罪，係以放火燒燬之住宅或建築物等現既供人使用或有人所在
，依通常情形往往因放火結果遭受意外之危害，為保護公共安全起見，特為加重處刑
之規定，故該條項所稱之人，當然係指放火人犯以外之人而言；如果前項住宅或建築
物，即為放火人犯自行使用或只有該犯在內，則其使用或所在之人，已明知放火行為
並不致遭受何種意外危害，自不能適用該條項處斷。而本件被告放火燒燬台中縣大里
市○○街一八○巷一號住宅時，其丈夫林特正及小孩均不在家中，已據林特正證述甚
詳，被告於警訊及偵查中亦供稱伊確知其丈夫及孩子均不在家中，僅其一人獨處時，
始萌生短見放火燃燒棉被，企圖自殺等情。則被告於放火時已知其放火行為並不致危
害他人，參諸上開說明，尚難論以刑法第一百七十三條第一項之放火罪，因認檢察官
依該法條起訴，尚有未洽，而變更檢察官起訴法條，改依同法第一百七十四條第一項
論處，因而維持第一審論處被告放火燒燬現非供人使用之他人所有住宅罪刑，駁回檢
察官在第二審之上訴，已詳予說明其所憑之證據及其認定之理由。所為論斷，均有卷
存資料可資覆按，從形式上觀察，並無所謂違背法令之情形存在。按刑法第一百七十
三條第一項之放火罪，係以放火燒燬之住宅或建築物等現既供人使用或有人所在，依
通常情形往往因放火結果遭受意外之危險，為保護公共安全起見，特為加重處罰之規
定。如放火人犯已明知放火行為並不致使他人遭受何種意外危害，自不能適用該條項
處斷。原判決已詳加說明被告放火時，已確知其丈夫及小孩均不在住宅內，僅其一人
在家中，放火行為並不致危害他人，因而變更檢察官起訴之刑法第一百七十三條第一
項之放火罪，依同法第一百七十四條第一項論處，難謂有適用法則不當之情形。上訴
意旨執以指摘，顯出於明顯之誤會。又第一審法院曾勘驗火災現場，並於勘驗筆錄記
載勘驗結果：現場為庭院式獨戶住宅，前為庭院，南邊約有二米巷道，後約一米巷道
，北邊約為三米巷道，屋頂燒燬後已重新整修換新等情（第一審卷第十一頁）。卷附
之火災調查報告書亦記載：災後毗鄰之房屋均無受燒之情形等語（偵查卷第四十頁正
面）。原判決已說明援引上開勘驗結果及火災調查報告書為斷罪之資料，難認有上訴
意旨所指應調查未調查之情形。上訴意旨執此指摘，顯非依據卷內資料執為指摘之適
法上訴理由。本件上訴為違背法律上之程式，應予駁回。
據上論結，應依刑事訴訟法第三百九十五條前段，判決如主文。
中      華      民      國    八十八    年     十一     月     十一     日
                              最高法院刑事第五庭
                                  審判長法官  董  明  霈
                                        法官  丁  錦  清
                                        法官  林  茂  雄
                                        法官  陳  宗  鎮
                                        法官  劉  介  民
      右正本證明與原本無異
                                              書  記  官
中      華      民      國    八十八    年     十一     月     十九     日
